【裁判字號】    98,易,24
【裁判日期】    980812
【裁判案由】    竊盜
【裁判全文】
臺灣花蓮地方法院刑事判決                98年度易字第24號
公  訴  人  臺灣花蓮地方法院檢察署檢察官
被      告  辛○○
            己○○
共      同
選任辯護人  曾泰源律師
被      告  戊○○
上  一  人
選任辯護人  魏辰州律師
被      告  庚○○
            甲○○
            丙○○
            乙○○
共      同
選任辯護人  曾泰源律師
上列被告因竊盜案件，經檢察官提起公訴（97年度偵字第4295號
），本院判決如下：
    主  文
辛○○、己○○、戊○○、庚○○、甲○○、丙○○、乙○○均
無罪。
    理  由
一、公訴意旨略以: 被告辛○○、己○○、戊○○、庚○○、甲○○、丙○○、乙○○等人意圖為自己不法之所有，基於共
    同竊盜之犯意聯絡及行為分擔，於民國97年3、4間某日，一
    同至花蓮林區管理處管領之秀林鄉○○段 812地號原住民保
    留地之哈崙山 2號索道附近，由庚○○駕駛怪手將流籠鋼索
    拉聚成堆，由辛○○以乙炔氧氣切割機進行鋼索截斷切割，
    再由己○○、乙○○、丙○○、甲○○及戊○○等人將截成
    小段之鋼索搬運至駕駛之自小貨車上，駛離現場。嗣於97年
    4月13日，由辛○○將重達 1840公斤竊得之鋼索載運至花蓮
    縣吉安鄉太昌村變賣予不知情之「金燦興資源回收場」，得
    款新台幣新台幣（下同）25,760元花用殆盡，因認被告涉犯
    刑法第320條第1項之竊盜罪嫌云云（嗣經公訴檢察官將犯罪
    時間更正為97年3月中到4月中某日，補充稱被告等人係利用
    己○○之兄林金龍之車號 HY-7271號自小客車、被告辛○○
    之兄楊文信之車號 7236-SN號自小貨車、戊○○之父何阿金
    所有之車號5639-LW號、乙○○所有之6208-GY號車輛作為搬
    運工具，另將贓物重量由1840公斤擴張為為30公噸，贓款由
    25,760元更正為36萬元，將起訴法條更正為刑法第321條第1
    項第4款之結夥竊盜罪）。
二、按犯罪事實應依證據認定之，無證據不得認定犯罪事實，又
    不能證明被告犯罪者，應諭知無罪之判決，刑事訴訟法第15
    4條第2項、第301條第1項分別定有明文。次按認定犯罪所憑
    之證據，雖不以直接之證據為限，間接證據亦包含在內，然
    而無論直接證據或間接證據，其為訴訟上之證明，須於通常
    一般人均不致有所懷疑，而得確信其為真實之程度者，始得
    據為有罪之認定，倘其證明尚未達於此一程度，而有合理之
    懷疑存在時，事實審法院復已就其心證上理由予以闡述，敘
    明其無從為有罪之確信，因而為無罪之判決，尚不得任意指
    為違法；又刑事訴訟法第161條已於 91年2月8日修正公布，
    修正後同條第 1項規定：檢察官就被告犯罪事實，應負舉證
    責任，並指出證明之方法。因此，檢察官對於起訴之犯罪事
    實，應負提出證據及說服之實質舉證責任。倘其所提出之證
    據，不足為被告有罪之積極證明，或其闡明之證明方法，無
    從說服法官以形成被告有罪之心證，基於無罪推定之原則，
    自應為被告無罪判決之諭知，最高法院76年臺上字第4986號
    、92年臺上字第128號分別著有判例可資參照。
三、檢察官認被告 7人涉犯結夥竊盜罪，無非係以被告戊○○於
    警詢之自首及對其餘6名被告之證述為其主要依據，惟查:
  (一)被告戊○○辯稱: 「 97年5月12日我在家裡喝酒，無緣無故
    就被警察帶去派出所，不是我去自首的，我去的時候，警察
    就已經打好一堆東西叫我照念，當時我迷迷糊糊才照念，當
    時我喝醉了，鍾警員說要照他的意思做，不然就會很嚴重，
    所以我就照那張紙念，且丁○○○○有請我喝酒，我有一點
    醉，他又跟我說有獎金可領，我才會在警察局為不實之供述
    」等語，按刑事訴訟法第 156條規定: 「被告之自白，非出
    於強暴、脅迫、利誘、詐欺、疲勞訊問、違法羈押或其他不
    正之方法，且與事實相符者，得為證據。被告或共犯之自白
    ，不得作為有罪判決之唯一證據，仍應調查其他必要之證據
    ，以察其是否與事實相符。被告陳述其自白係出於不正之方
    法者，應先於其他事證而為調查。該自白如係經檢察官提出
    者，法院應命檢察官就自白之出於自由意志，指出證明之方
    法。被告未經自白，又無證據，不得僅因其拒絕陳述或保持
    緘默，而推斷其罪行。」，被告戊○○既已否認其警詢自白
    之任意性，本院並於 98年5月26日準備程序時命提出該自白
    之檢察官指出證明之方法，詎公訴檢察官竟稱: 「提出非任
    意性抗辯者為辯方，應由辯方提出證據方法。」，而未依照
    刑事訴訟法上開明文規定，自行負擔舉證責任。再者，被告
    戊○○之辯護人魏律師亦已提出 97年5月12日警詢錄音帶之
    譯文，陳明該筆錄乃事先製作完成，並非一問一答，由內容
    觀之，尚非無據，且本院依職權核閱警詢筆錄，警詢時間為
    97年5月12日22時至23時10 分，顯為夜間，警員鍾賓利並未
    依照刑事訴訟法第100條之3之規定，即進行夜間詢問，是該
    警詢自白取得之過程，瑕疵甚鉅，已無從採信被告戊○○之
    警詢證詞，合先敘明。檢察官雖另補充被告戊○○於 97年5
    月7日警詢筆錄乙份，惟該次供述之取得時間為 19時20分到
    21時10分，警員王忠喜亦未遵守刑事訴訟法第100條之3有關
    夜間詢問禁止之規定，且兩份筆錄內容有多處矛盾之處，就
    犯罪時間係「97年3月中旬至97年5月12日」或「 97年3月20
    日至4 月中旬」、共犯是「己○○、辛○○、乙○○、甲○○、庚○○」或「我只認識辛○○及己○○，另 1人只知道
    姓張，其餘3名男子我認識並不知道全名」、贓款為「28 萬
    元」或「36萬元」、分贓得款「2萬元」或「3萬5 千元」均
    所述不符，是被告戊○○之警詢自白及指述，自不能作為證
    據，更不能對其他6名被告作為不利之認定。
  (二)其餘6 名被告自警詢時起即堅詞否認犯行，均辯稱不知情等
    語，檢察官僅提出金燦興資源回收場廢棄物資源回收切結書
    3紙，內容為97年3月16日戊○○出售408公斤之鐵，得款 5,
    304元、97年4月1日乙○○出售不詳重量之鐵，得款3,866元
    、97年4月13日辛○○出售1840公斤之鋼索，得款 25,760元
    ，與檢察官所指被告共同竊取高達30公噸之鐵器，獲利36萬
    元相距甚遠，公訴人表示被告未必均銷贓到金燦興資源回收
    場，固非無據，惟被告若非均銷贓至金燦興資源回收場，又
    係銷贓何處？檢察官究竟如何認定被告7人共同竊取 30公噸
    之贓物、獲利36萬元之事實？未見舉證，而僅依據上開被告
    戊○○之警詢自白，然姑不論被告戊○○警詢自白不具證據
    能力，已如前述，縱使該自白有證據能力，依照刑事訴訟法
    第156條第2項之規定，自白仍不得作為有罪判決之唯一證據
    ，是公訴人僅憑3紙切結書，即欲佐證被告7人共同竊取30公
    噸物品，得款36萬元之犯罪行為，顯有不足。
  (三)末查，證人即花蓮縣壽豐鄉池南森林遊樂區技術士吳恩瑞於
    警詢中證稱伊於97年5月12日上午9點會同警方到哈崙山 1、
    2 號索道著力點轉運站勘查竊案，才發現鳥居架檜木料、流
    籠鋼索、鐵軌、火車頭零件遭人竊取，竊嫌是誰伊不知道，
    2 號索道鋼索、翻落材失竊，數量、價值多少不知道，平常
    沒有人看管等語，其於偵查中亦為相似之證詞，是證人吳恩
    瑞所述什麼都不知道之情節，亦無法對被告 7人為何不利之
    認定。況證人即警員鍾賓利於偵查中證稱: 「我們是根據97
    年2月22日吳恩瑞的報案紀錄去查，後來97年5月10日戊○○
    來自首，供出整個犯罪情形，97年5月12 日我們就去會勘，
    發現與戊○○自首情形相符，又到金燦興去查切結書」等語
    ，惟檢察官起訴犯罪時間為97年3、4月間，竟晚於證人吳恩
    瑞向警方報失竊之 97年2月22日，是足認證人吳恩瑞所報之
    竊案，根本與本案無關，故證人鍾賓利所謂「被告戊○○自
    首情節與會勘相符」云云，根本建立在錯誤之報案基礎之上
    ，不足採信。
  (四)其餘卷內證據，諸如證人許龍財（林務局花蓮林區管理處南
    華工作站員工，證稱2號索道遭竊時間為96年11月至97年2至
    4月底，不知何人竊取，損失索道鋼索、火車頭零件、鐵軌2
    千公斤、市價約30萬元等語）、林金隆（己○○之胞兄，證
    稱 HY-7271號自小貨車車主雖登記陳長春，實際上係伊的，
    沒有借給他人使用）、楊文信（證稱車號 7236-SN號自小客
    車車主為許美花為其配偶，該車平日由伊本人使用，沒有借
    給他人）、許美花（證稱伊不會開車，車子是伊先生楊文信
    使用，沒有借給他人）之警詢證詞，均無法對被告 7人為何
    不利之認定，甚且證人鍾清平之偵查證詞（證稱伊從事土木
    包工業，辛○○有為伊工作，97年3 月份，伊剛做完陽明山
    國家公園的工程，有帶鋼索回來，辛○○說他在山上要使用
    ，有需要，跟伊要，因為辛○○工作薪水沒有很計較，且伊
    就給他，辛○○向伊借車把鋼索載走，約200米、1公噸等語
    ），足以佐證被告辛○○辯解其於 97年4月13日出售與金燦
    興資源回收場1840公斤，得款25,760元之鋼索，係鍾清平所
    贈乙節，並非子虛，而對被告辛○○有利（此為起訴書所未
    論列），而其他卷內土地謄本、地籍圖、現場照片等物，均
    為中性證物，無法對被告為何不利之認定。綜上，檢察官所
    舉證據不足對被告 7人為何不利之認定，本院復查無其他積
    極證據足以認定被告 7人結夥犯竊盜罪，依上開規定及說明
    ，均應為無罪之諭知。
據上論斷，應依刑事訴訟法第301條第1項前段，判決如主文。
本案經檢察官吳文正到庭執行職務。
中    華    民    國    98    年    8     月    12    日
                  刑事第一庭    法  官  蕭一弘
以上正本證明與原本無異。
如不服本判決應於收受送達後10日內向本院提出上訴書狀，並應
敘述具體理由。其未敘述上訴理由者，應於上訴期間屆滿後20日
內向本院補提理由書 (均須按他造當事人之人數附繕本)「 切勿
逕送上級法院」。告訴人或被害人如對於本判決不服者，應具備
理由請求檢察官上訴，其上訴期間之計算係以檢察官收受判決正
本之日期為準。
中    華    民    國    98    年    8     月    12    日
                                書記官


司法院資訊處製作；財團法人民間司法改革基金會備份。
